【裁判字號】    97,抗,1897
【裁判日期】    971126
【裁判案由】    聲明異議
【裁判全文】
臺灣高等法院民事裁定                  97年度抗字第1897號
抗  告  人  巨帆交通有限公司
法定代理人  乙○○
送達代收人  甲○○
上列抗告人因與相對人丙○○○○○○○間強制執行聲明異議事
件，對於中華民國97年10月17日臺灣桃園地方法院97年度事聲字
第69號所為裁定，提起抗告，本院裁定如下：
    主  文
抗告駁回。
抗告程序費用由抗告人負擔。
    理  由
一、本件抗告人抗告意旨略以：抗告人聲請本件強制執行已依強
    制執行法第6條第1項第6款規定提出臺灣桃園地方法院97年
    度司票字第2964號民事裁定暨確定證明書正本為執行名義，
    至於本票並非執行名義，且上開法條並未規定應同時提出本
    票始得為強制執行，而原法院於駁回裁定內亦未說明何以須
    提出本票原本之依據。又法院如認應提出本票原本，依強制
    執行法第28條之1之規定，應先命抗告人提出，如抗告人未
    提出，法院應再定期限命抗告人提出，抗告人無正當理由逾
    期仍未提出者，法院方得以裁定駁回強制執行之聲請，但原
    法院僅於民國（下同）97年7月1日以函通知抗告人補正本票
    原本一次，抗告人未補正即裁定駁回本件強制執行之聲請，
    亦有違強制執行法第28條之1之規定等語。
二、按債權人依強制執行法第4條第1項第6款聲請強制執行者，
    應提出得為強制執行名義之證明文件，強制執行法第6條第1
    項第6款定有明文。又本票准許強制執行之裁定，係強制執
    行法第4條第1項第6款之執行名義，屬非訟事件程序（非訟
    事件法第194條參照），法院之裁定並無確定實體法律關係
    之效力，參酌本票具提示性及繳回性，執票人行使追索權時
    ，仍需提示票據始能行使權利，而本票執票人聲請裁定准許
    強制執行，亦係其行使追索權方式之一，從強制執行在滿足
    債權人私法上請求權之觀點，其聲請強制執行時，自仍需提
    出本票原本於執行法院，以證明其係執票人而得以行使追索
    權，若因清償、轉讓或其他原因喪失票據之占有，致無法或
    拒絕提出於執行法院，即屬法定要件之欠缺（最高法院95
    年台簡上字第26號民事裁定意旨、本院暨所屬法院92年、95
    年法律座談會民事執行類提案研討結果參照）。
三、經查：
    (一)本件抗告人前於原法院提出本票准許強制執行之裁定為執
      行名義，聲請強制執行相對人即債務人丙○○○○○○○
      之財產，因未提出本票原本，經原法院民事執行處於97年
      7月1日以桃院永執97年司執水執字第41860號通知抗告人
      應於收受通知次日起5日內提出本票原本，並於主旨欄內
      敘明：「逾期即裁定駁回聲請或不為該項行為」，上開通
      知於97年7月15日送達抗告人，有送達證書1份附卷可稽（
      見原法院97年度司執字第41860號卷第7頁），惟抗告人迄
      97年9月2日仍未提出本票原本，原法院民事執行處司法事
      務官遂於97年9月3日以抗告人之聲請不合法為由，依強制
      執行法第30條之1準用民事訴訟法第249條第1項第6款規定
      ，裁定駁回抗告人強制執行之聲請。嗣抗告人向原法院聲
      明異議，經原法院審核後，認司法事務官前開駁回抗告人
      強制執行之聲請，於法並無不合，而於97年10月17日駁回
      抗告人前開異議。
    (二)本件抗告人雖主張強制執行法第6條第1項第6款並未規定
      應同時提出本票始得為強制執行，以及如法院認應提出本
      票原本，依強制執行法第28條之1之規定，應先命債權人
      提出，如債權人未提出，法院應再定期限命債權人提出本
      票正本，債權人無正當理由逾期仍未提出者，法院方得以
      裁定駁回強制執行之聲請云云。茲因：
      抗告人確未依原法院之通知提出本票原本，揆諸前開二
        之說明，即屬法定要件之欠缺，原法院司法事務官以抗
        告人之聲請不合法為由，依強制執行法第30條之1準用
        民事訴訟法第249條第1項第6款規定，裁定駁回抗告人
        強制執行之聲請，以及抗告人向原法院聲明異議，原法
        院審核後，認司法事務官前開駁回抗告人強制執行之聲
        請，於法並無不合，而駁回抗告人前開異議等節，均無
        違誤。
      又因原法院司法事務官係以抗告人之聲請不合法為由，
        依強制執行法第30條之1準用民事訴訟法第249條第1項
        第6款規定，裁定駁回抗告人強制執行之聲請，尚與同
        法第28條之1規定無涉，故抗告人此部分之抗告理由，
        尚屬誤會。
    (三)綜上所述，原裁定駁回抗告人之異議，即非無據。抗告意
      旨猶執前詞，指摘原裁定不當，求予廢棄，為無理由，應
      予駁回。
據上論結，本件抗告為無理由，爰裁定如主文。
中    華    民    國    97    年    11    月    26    日
                    民事第十四庭
                        審判長法  官  張  蘭
                              法  官  鄭純惠
                              法  官  邱瑞祥
正本係照原本作成。
不得再抗告。
中    華    民    國    97    年    12    月    1     日
                              書記官  明祖星


司法院資訊處製作；財團法人民間司法改革基金會備份。
